臺灣臺北地方法院刑事判決　　　　　　　　　　　　　　九十年度自字第三六八號
　　自　訴　人　甲○○　住臺北.
　　代　理　人　李書孝律師
　　被　　　告　丙○○　女　四.
　　共　　　同　杜英達律師
　　選任辯護人　吳文正律師
　　　　　　　　陳明律師
右列被告因詐欺案件，經自訴人提起自訴，本院判決如左：
    主    文
丙○○無罪。
    理    由
一、自訴意旨係以：被告丙○○係設在臺北市○○○路○段一七八之一號十樓健豐企
    業有限公司（下稱健豐公司）之負責人，於民國八十八年四月間透過中華民國生
    命線總會總會長陳林秀美之介紹而與自訴人甲○○認識，被告即於同年六月底某
    日向自訴人佯稱要投資生意，亟需現金向德國進貨，俟藥品進口出售後，立即返
    還借款。自訴人基於幫助年青人創業心情，乃自同年六月三十日起至同年八月十
    八日止，分四次共計借款新臺幣（下同）三千三百萬元予被告以供其買貨，被告
    亦同時交付數紙支票予自訴人以供擔保。詎支票屆期均因存款不足而遭退票，被
    告嗣提供其他客票數紙以換回上開支票，未料，該數紙客票經屆期提示，亦均遭
    退票，自訴人至此始知受騙，因而認被告涉有刑法第三百三十九條第一項之詐欺
    取財罪嫌云云。
二、按犯罪事實應依證據認定之，無證據不得認定其犯罪事實；復不能證明被告犯罪
    者，應諭知無罪之判決，刑事訴訟法第一百五十四條、第三百零一條第一項分別
    定有明文。次按認定不利於被告之事實，須依積極證據，苟積極證據不足為不利
    於被告事實之認定，即應為有利於被告之認定，更不必有何有利之證據，最高法
    院著有三十年上字第八一六號判例足資參照。再按告訴人之告訴，係以使被告受
    刑事訴追為目的，是其陳述是否與事實相符，仍應調查其他證據以資審認。又刑
    法第三百三十九條第一項詐欺取財罪之成立，須行為人於主觀上有為自己或第三
    人不法所有之意圖，客觀上有施用詐術，使對方陷於錯誤，致為財產上之處分行
    為始足當之，若行為人於訂約之初非有欺罔行為，縱令事後涉及違反契約之情形
    ，亦僅生民事債務不履行之責任，要與詐欺罪刑無涉，此觀諸該條之規定甚明。
三、本件自訴意旨認為被告涉有詐欺取財犯行，無非以支票及退票理由單影本數紙為
    其主要論據。訊據被告固坦承向自訴人借款三千三百萬元及交付予自訴人之支票
    均遭退票之事實不諱，惟堅詞否認有何詐欺取財之犯行，辯稱：「我在八十八年
    六月底的時候，因為開公司被倒錢，希望東山再起，所以才向自訴人借錢，借來
    的錢有些是投資大陸福州大葉百貨公司，有些是還給乙○○，我在八十八年十月
    份有將我在屏東的房子設定最高限額抵押權三千三百萬元給自訴人，且借錢的這
    段期間，也陸續有清償一些錢，共清償了一百七十萬元（包含九十一年十二月二
    十三日審理時當庭交付二十萬元予自訴人），事後因為投資失敗，造成週轉不靈
    ，以致交給自訴人的支票都無法兌現。我沒有詐欺之不法所有意圖。」等語。
四、經查：證人錢玉飛即前健豐公司經理於本院九十一年十二月五日調查時到庭證稱
    ：「被告向自訴人借錢的主要目的是用來投資及清償乙○○的借款，當時大部分
    的錢都用在買貨及投資大葉百貨公司，買貨部分由我負責，後來因為營運狀況不
    理想，完全沒有回收，所以才造成被告事後沒有辦法把錢還給自訴人。」等語，
    及證人乙○○於本院九十一年十二月十一日調查時到庭證稱：「被告有向我借錢
    ，被告在八十八年八月間有匯款三百七十萬給我。」等情，核與被告前揭辯稱伊
    向自訴人借錢，係用在投資大陸福州大葉百貨公司及部分清償乙○○等情相符，
    則被告當時係以投資事業欠缺資金為由向自訴人借款，對其財務狀況不佳情形並
    未刻意隱瞞，是被告向自訴人借款之際，既未施用任何詐術，自訴人更無因而陷
    於錯誤而同意借款予被告之情事，洵堪認定。復查：自訴人於本院九十一年十二
    月五日調查時對於被告在借款期間內共計清償一百五十萬元本金之事實並不否認
    ，並提出被告清償情形一覽表一紙（見九十一年十二月五日庭呈刑事陳報（二）
    狀），足認被告於向自訴人借款後尚有陸續清償本金予自訴人，被告自始均無刻
    意歸避其清償借款之責任；另參以被告若於借款之際即有詐欺之不法所有意圖，
    衡情亦應於借得款項後，即拒付所有款項，豈有陸續清償本金之理，據此，均足
    見被告於借款當時應無意圖不法所有之詐欺取財犯意甚明。末查：被告於向自訴
    人借得款項後，仍於八十八年十月十四日提供高樹鄉○○段00000－000
    建號之建物設定最高限額抵押權三千三百萬元予自訴人，此有上開建物登記謄本
    二紙在卷可按，被告並於八十八年十月四日與自訴人簽立協議書，該協議書內亦
    載明被告對於前揭債務負完全清償責任，更益徵被告並無不法所有之意圖至明。
    綜前所述，被告前揭辯稱係因投資失敗，造成週轉不靈，致未能如期履行給付兌
    現交付給自訴人之票款，其並無不法所有之意圖等語，尚堪採信。本件自訴人除
    表明被告怠於依約履行清償借款之事實外，並未提陳任何有關被告如何自始意圖
    不法之所有而以詐術陷其於錯誤之佐證以憑調查，其所為被告自始詐欺取財之片
    面指訴，即難採為不利被告之認定基礎，顯見本件純屬民事私權當事人間之債權
    債務問題甚明。此外，復查無其他積極證據足資證明被告有何自訴意旨所指詐欺
    取財之犯行，不能證明被告被指訴之犯行，揆諸首開法條及判例之說明，依法自
    應諭知無罪之判決。
據上論斷，應依刑事訴訟法第三百四十三條、第三百零一條第一項，判決如主文。
中      華      民      國      九十一    年    十二    月    三十一    日
                                  臺灣臺北地方法院刑事第七庭
                                      法  官  蔡正雄
右正本證明與原本無異。
如不服本判決，應於判決送達後十日內向本院提出上訴狀(應抄附繕本)。
                                      書記官    黃秀琴
中      華      民      國      九十二    年     一     月      二      日
